【裁判字號】    96,訴,1760
【裁判日期】    970306
【裁判案由】    公平交易法
【裁判全文】
臺北高等行政法院判決
                                     96年度訴字第01760號
                              .
原      告  貴婷國際流行服飾有限公司
代  表  人  甲○○（董事）
訴訟代理人  陳和貴律師
            吳婷婷律師
            楊敏玲律師
                            送達代收人  林志剛律師
被      告  行政院公平交易委員會
代  表  人  湯金全（主任委員）
訴訟代理人  丙○○
            丁○○
            乙○○
上列當事人間因公平交易法事件，原告不服行政院中華民國96年
3月27日院臺訴字第0960083309號訴願決定，提起行政訴訟。本
院判決如下：
    主  文
原告之訴駁回。
訴訟費用由原告負擔。
    事  實
緣原告經人檢舉其與麗儀服飾實業股份有限公司（下稱麗儀公司
）明知其所擁有之商標品牌「NATURALLY JOJO」係於台灣申請註
冊，並非美國品牌，竟於其店招、廣告、網站、服飾吊牌、發行
雜誌等之「NATURALLY JOJO」商標下方加註「NEW YORK」字樣，
並於其品牌網站大事記宣稱「1993年自美國引進NATURALLY JOJO
品牌在台上市」，使消費者誤認「NATURALLY JOJO」係美國品牌
，對商品品質為虛偽不實之表示，涉嫌違反公平交易法第21條第
1項規定等情。案經被告調查結果，以原告於「NATURALLY JOJO
」品牌網站大事記宣稱西元1993年自美國引進「NATURALLY JOJO
」品牌在台上市，對商品之品牌來源為虛偽不實及引人錯誤之表
示，違反公平交易法第21條第1項規定，乃依同法第41條前段規
定，於民國（下同）95年9月13日以公處字第095136號處分書，
命原告自處分書送達之次日起，應立即停止前項違法行為，並處
新台幣（下同）35萬元罰鍰。原告不服，提起訴願，遭決定駁回
，遂向本院提起行政訴訟。茲摘敘兩造訴辯意旨如次：
甲、原告方面：
一、聲明：求為判決訴願決定及原處分均撤銷，訴訟費用由被告
          負擔。
二、陳述：
１、原告為「NATURALLY JOJO」商標權人，將該商標授權予麗儀
    公司，並由麗儀公司負責國內零售批發業務，該品牌於國內
    對外行銷活動皆以麗儀公司名義為之，實際上該商標註冊、
    店招、品牌網站及相關型錄之設計暨管理等，皆由原告負責
    ，故該網站之實際管理者為原告，合先敘明。
２、原告於「NATURALLY JOJO」網站大事記中，以「1993年自美
    國引進NATURALLY JOJO品牌在台上市」等文字之表示，並無
    虛偽不實及引人錯誤：
  (1)西元1993年在美國雖無「NATURALLY JOJO」之品牌，惟品牌
    來源之認定，與商標有無在某國獲准商標註冊無關。被告及
    訴願決定機關以「NATURALLY JOJO」最早係在國內取得商標
    註冊，並非在美國獲准註冊之商標，認原告「NATURALLY
    JOJO」非美國品牌云云。惟依美國行銷學會（American
    Marketing Association）對「品牌」一詞所作之定義，表
    示品牌是一個名稱、名詞、標記、符號、設計、或以上各項
    的綜合，試圖來辨認廠商間的產品或服務，且進而與競爭者
    產品具有差異變化。是以，品牌係用以與其他競爭者產品相
    區別之名稱或設計，其不僅限於註冊商標，故品牌與商標並
    非劃上等號，一個品牌之創設，與有無申請或獲准商標註冊
    無關，被告及訴願決定機關之認定顯有誤解，且稍顯草率。
  (2)按「NATURALLY JOJO」為原告之商品名稱，並代表原告商品
    之設計風格及色彩理念。其源於原告欣賞美國紐約一位年輕
    設計師JOSEPH ERIC之剪裁與具有時尚感之色彩及設計風格
    ，即黑白色系搭配、健康、自然、新時尚之服裝設計理念。
    原告於西元1993年與JOSEPH ERIC合作，並多次派原告之設
    計總監許馨文前往美國與之洽談，引進其自然健康之設計風
    格理念。為取名此種設計風格，原告乃以許馨文之英文名字
    JOSEPHINE與JOSEPH ERIC之JOSEPH，取名為「NATURALLY JO
    JO」（即自然的JOSEPHINE JOSEPH）。故「NATURALLY JOJO
    」名稱係源自美國設計師JOSEPH ERIC名字，亦代表JOSEPHE
     ERIC之服飾設計風格及色彩搭配理念，聲請傳喚許馨文到
    庭，以明上情。
  (3)「NATURALLY JOJO」之服飾商品名稱及設計風格之誕生，源
    於西元1993年原告於美國與JOSEPH ERIC設計師洽談合作下
    所產生，商品名稱及設計理念確定後，品牌即屬成立，且均
    與美國有關，故原告認「NATURALLY JOJO」品牌（名稱及設
    計風格）係西元1993年誕生，且由美國引進，即與事實相符
    。原告之商品名稱及設計風格既源自美國紐約，其產品亦有
    在美國設計、製造，消費者對「NATURALLY JOJO」產品來源
    並無產生錯誤認知。故原告於「NATURALLY JOJO」網站大事
    記中以「1993年自美國引進NATURALLY JOJO品牌在台上市」
    等文字之表示，即無表示虛偽不實及引人錯誤情事。
３、原告於「NATURALLY JOJO」商標下方加註「NEW YORK」字樣
    ，除代表「NATURALLY JOJO」之「NEW YORK」設計風格，該
    「NATURALLY JOJO」商品亦有在美國製造，故上開文字之表
    示，並無虛偽不實及引人錯誤：
  (1)原告引進美國紐約設計師JOSEPH ERIC所創設之黑白色系搭
    配、健康、自然、新時尚之服裝設計及風格理念，已如上述
    ，原告更不斷於紐約之新銳設計師中尋找相同風格之合作對
    象，而將該風格元素帶進「NATURALLY JOJO」產品中，例如
    西元2005年初，原告亦與美國紐約之設計師JOHN BROWN合作
    ，是原告於「NATURALLY JOJO」商標下方加註「NEW YORK」
    字樣，係說明原告「NATURALLY JOJO」產品之設計風格，一
    直以來均秉持美國紐約設計師所創造之黑白、時尚色彩及設
    計理念，此觀諸原告所出版之雜誌封面，均明顯記載「NEW
    YORK STYLE」，且原告之產品吊牌上亦表明「Designed In
    New York」等可為佐證。
  (2)關於「NATURALLY JOJO」產品，原告另有委託美國（包括紐
    約）等國之服飾廠商製造，並於吊牌中標明「Made In USA
    」字樣，此有原告西元2004年之訂單及94年之進口報單為證
    ，可見原告之「NATURALLY JOJO」商品，不僅設計風格元素
    來自美國紐約設計師之創意理念，且在美國紐約製造，縱「
    NEW YORK」字樣有表示原產地之意，惟原告於「NATURALLY
    JOJO」商標下方加註「NEW YORK」字樣，並無虛偽不實，亦
    無使消費者對「NATURALLY JOJO」品牌來源產生錯誤認知。
    故原告之行為並無違反公平交易法第21條第1項規定，被告
    及訴願決定機關不查，認事用法顯有違法不當。
乙、被告方面：
一、聲明：求為判決駁回原告之訴，訴訟費用由原告負擔。
二、陳述：
１、原告稱其於「NATURALLY JOJO」網站大事記中以「1993年自
    美國引進NATURALLY JOJO品牌在台上市」等文字之表示，並
    無虛偽不實及引人錯誤云云，惟原告於網站上刊載上開文字
    ，足使消費者對於其品牌來源產生錯誤之認知，核屬虛偽不
    實及引人錯誤之表示，違反公平交易法第21條第1項規定：
    原告於「NATURALLY JOJO」品牌網站大事記中以「1993年自
    美國引進NATURALLY JOJO品牌在台上市」之文字簡介其品牌
    歷史，依一般大眾之理解，該等文字係指西元1993年間原告
    引進當時即有之「NATURALLY JOJO」之美國品牌來台銷售，
    然經被告調查，原告最早係於83年（即西元1994年）8月在
    國內取得「貴婷NATURALLY-JOJO」註冊商標，嗣後復於國內
    及加拿大、日本等國陸續取得「NATURALLY JOJO」商標圖樣
    註冊。是以，「NATURALLY JOJO」係原告於國內獲准註冊之
    國內品牌，並非美國品牌。而就服飾銷售業務而言，品牌來
    源地係消費者決定交易之重要因素之一，原告於網站上為上
    開文字之表示，將使網站瀏覽者誤認「NATURALLY JOJO」係
    美國品牌，消費者所購買之NATURALLY JOJO產品為美國進口
    商品，復加以原告於「NATURALLY JOJO」商標下加列「NEW
    YORK」字樣之行為併同觀之，確實已使消費者對於其品牌來
    源產生錯誤之認知，故原告於網站上為上開文字之表示，核
    有虛偽不實及引人錯誤情事，違反公平交易法第21條第1項
    規定，洵堪認定。
２、參照經濟部智慧財產局於「認識商標95年更新版」表示：「
    『商標』俗稱為品牌或牌子，可以區別辨識商品或提供服務
    之特定來源．．」，另依國立台灣大學「家具業建立品牌之
    經營策略研究」碩士論文表示：「品牌，在法律上嚴格說來
    ，應稱之為『商標』。」，可知品牌即為商標之俗稱，依社
    會一般通念，品牌與商標確具有一定關聯性。本案「
    NATURALLY JOJO」既為國內註冊之商標，為國內品牌，原告
    以「1993年自美國引進NATURALLY JOJO品牌在台上市」之文
    字表示，確實已使消費者對於其品牌來源產生錯誤之認知，
    原告援引之美國行銷學會對品牌之定義，與我國一般社會通
    念對品牌之理解，實已迥然不同，原告據此主張品牌來源之
    認定與商標有無在某國獲准商標註冊無關云云，尚待斟酌，
    故被告依法處分，並無違誤。
３、原告復稱「NATURALLY JOJO」係源自美國設計師JOSEPH
    ERIC名字，亦代表其服飾設計風格及色彩搭配理念云云，惟
    所謂「1993年自美國引進某品牌在台上市」與「1993年自美
    國引進某設計師之設計風格」，二者意思不同且存有極大差
    異，縱如原告所言，仍無法排除消費者對「NATURALLY JOJO
    」品牌來源之錯誤認知，原告所為已違反公平交易法第21條
    第1項規定，自不得藉詞免責。至於原告主張其確有產品在
    美國設計、製造等情，均在說明原告之商品特色，與原處分
    理由無涉，縱使為真，亦無法排除原告網站上之上開文字使
    消費者對於其品牌來源產生錯誤認知之情形，故被告依法處
    分，即無違誤。
４、原告稱其於「NATURALLY JOJO」商標下方加註「NEW YORK」
    字樣，僅係表示服飾之設計風格云云，然被告處分理由主要
    在於原告網站上有關「1993年自美國引進NATURALLY JOJO品
    牌在台上市」文字表示，足使消費者對其品牌來源產生錯誤
    之認知，尚非因「NEW YORK」字樣即予處分，故其加註字樣
    係併同整體觀察而認定其有無違法。
５、此外，參照原處分（甲）卷第129頁之原告94年10月27日致
    被告函，其已自承為本件行為人，而依同卷宗第53頁之原告
    委任律師簡榮宗到被告處陳述紀錄，亦表示原告與麗儀公司
    係二獨立事業，均從事服飾之設計製造加工批發買賣，其「
    NATURALLY JOJO」商標係屬原告所有，並授權麗儀公司使用
    。再者，本件爭點在於上開網頁之文字用語虛偽不實，使消
    費者就其品牌來源產生誤認，縱使傳喚證人許馨文到庭作證
    ，亦無法證明「NATURALLY JOJO」品牌在西元1993年就已存
    在，且為美國品牌，故無傳喚證人之必要。
    理  由
一、按「事業不得在商品或其廣告上，或以其他使公眾得知之方
    法，對於商品之價格、數量、品質、內容、製造方法、製造
    日期、有效期限、使用方法、用途、原產地、製造者、製造
    地、加工者、加工地等，為虛偽不實或引人錯誤之表示或表
    徵。」「公平交易委員會對於違反本法規定之事業，得限期
    命其停止、改正其行為或採取必要更正措施，並得處新臺幣
    5萬元以上2千5百萬元以下罰鍰；．．」分別為公平交易法
    第21條第1項及第41條前段所規定。
二、本件原告經人檢舉其與麗儀公司明知其所擁有之商標品牌「
    NATURALLY JOJO」係於台灣申請註冊，並非美國品牌，竟於
    店招、廣告、網站、服飾吊牌、發行雜誌等之「NATURALLY
    JOJO」商標下方加註「NEW YORK」字樣，並於其品牌網站大
    事記宣稱「1993年自美國引進NATURALLY JOJO品牌在台上市
    」，使消費者誤認「NATURALLY JOJO」係美國品牌，對商品
    品質為虛偽不實之表示，涉嫌違反公平交易法第21條第1項
    規定等情。案經被告調查結果，以原告於「NATURALLY JOJO
    」品牌網站大事記宣稱西元1993年自美國引進「NATURALLY
    JOJO」品牌在台上市，對商品之品牌來源為虛偽不實及引人
    錯誤之表示，違反公平交易法第21條第1項規定，乃依同法
    第41條前段規定，於95年9月13日以公處字第095136號處分
    書，命原告自處分書送達之次日起，應立即停止前項違法行
    為，並處35萬元罰鍰。原告不服，提起訴願，遭決定駁回，
    遂向本院提起行政訴訟，並以事實欄所示各節據為爭議。惟
    查：
１、按公平交易法第21條第1項構成要件為：「事業在商品或其
    廣告上或以其他使公眾得知之方法，為虛偽不實或引人錯誤
    之表示或表徵」，所稱「虛偽不實」，係指行為人商品或服
    務之表示或表徵與事實不符，其差異難為相當數量之一般或
    相關大眾所接受，而足以引起錯誤之認知或決定者；所謂「
    引人錯誤」，則係指表示或表徵不論是否與事實相符，惟其
    表示或表徵已足以引起相當數量之一般相關或大眾錯誤之認
    知或決定者。因此，表示或表徵是否虛偽不實或引人錯誤之
    判斷，應合併觀察整體印象及效果，是否足以影響具有普通
    知識經驗之一般大眾為合理判斷並作成交易決定為考量要件
    。
２、查原告於「NATURALLY JOJO」品牌網站大事記中以「1993年
    自美國引進NATURALLY JOJO品牌在台上市」之文字【被證1
    號、原處分（甲）卷第53頁之原告委任律師簡榮宗於94年10
    月13日至被告處之陳述紀錄及第129頁之原告94年10月27日
    致被告函】簡介其品牌歷史，依一般大眾之理解，該等文字
    係指西元1993年間原告引進當時即有之「NATURALLY JOJO」
    之美國品牌來台銷售，然查，原告最早係於83年（即西元19
    94年）8月在國內取得「貴婷NATURALLY- JOJO」註冊商標【
    原處分（甲）卷第80頁】，嗣於國內及加拿大、日本、中國
    大陸、新加坡、香港等地陸續取得「NATURALLY JOJO」商標
    圖樣註冊【原處分（甲）卷第69-83頁】，是「NATURALLY
    JOJO」未在美國獲准註冊，並非美國品牌。就服飾銷售業務
    而言，品牌來源地係消費者決定交易之重要因素之一，原告
    網站上有關1993年自美國引進NATURALLY JOJO品牌在台上市
    之對外表示，將使得網站瀏覽者誤認「NATURALLY JOJO」係
    美國品牌，消費者所購買之「NATURALLY JOJO」產品為美國
    進口商品，復併同原告於「NATURALLY JOJO」商標下加列「
    NEW YORK」字樣觀之，確實已使消費者對於其品牌來源產生
    錯誤之認知【原處分（甲）卷第43-46頁】，因此，原告於
    「NATURALLY JOJO」品牌網站大事記所宣稱之內容，對商品
    之品牌來源顯涉虛偽不實及引人錯誤，足以引起交易相對人
    錯誤之認知或決定，核為虛偽不實及引人錯誤之表示，至堪
    認定，其行為已屬違反公平交易法第21條第1項規定，被告
    依同法第41條前段規定，命原告自處分書送達之次日起，應
    立即停止前項違法行為，並處原告35萬元罰鍰，經核並無違
    誤。
３、依經濟部智慧財產局於「認識商標95年更新版」表示：「『
    商標』俗稱為品牌或牌子，可以區別辨識商品或提供服務之
    特定來源．．」（被證2號），另依國立台灣大學「家具業
    建立品牌之經營策略研究」碩士論文表示：「品牌，在法律
    上嚴格說來，應稱之為『商標』」（被證3號），可知品牌
    即為商標之俗稱，依社會一般通念，品牌與商標確具有一定
    關聯性。本件「NATURALLY JOJO」既為國內註冊之商標，為
    國內品牌，而非美國品牌，則原告於「NATURALLY JOJO」品
    牌網站大事記中以「1993年自美國引進NATURALLY JOJO品牌
    在台上市」之文字表示，確實已使消費者對其品牌來源產生
    錯誤之認知，原告所援引美國行銷學會對於品牌之定義，與
    我國一般社會通念對於品牌之理解，侔不相同，原告據此主
    張品牌來源之認定與商標有無在某國獲准商標註冊無關云云
    ，即無足採。
４、原告稱「NATURALLY JOJO」係源自紐約設計師JOSEPH ERIC
    的設計及剪裁風格云云。惟所謂「1993年自美國引進某品牌
    在台上市」，與「1993年自美國引進某設計師之設計風格」
    之意思並不相同，縱依原告所言，仍無法排除消費者對於「
    NATURALLY JOJO」品牌來源之錯誤認知。本件爭點在於原告
    網頁之文字用語是否使消費者就商品之品牌來源（非商品之
    設計及剪裁風格）產生誤認，本件除原告無法提出其與紐約
    設計師JOSEPH ERIC洽談合作之相關具體事證外，縱依原告
    所請傳喚其公司設計總監許馨文到庭作證，亦無法證明「
    NATURALLY JOJO」品牌在西元1993年就已在美國存在（原告
    亦自承西元1993年在美國並無「NATURALLY JOJO」品牌，見
    本院卷第56頁筆錄所載），故本院認為並無傳喚許馨文到庭
    作證之必要。
５、原告復稱其於「NATURALLY JOJO」商標下方加註「NEW YORK
    」字樣，僅係表示服飾之設計風格云云。惟原處分理由主要
    在於原告於網站上有關「1993年自美國引進NATURALLY JOJO
    品牌在台上市」之文字表示，足使消費者對其品牌來源產生
    錯誤之認知（見處分書主文第1項），至「NATURALLY JOJO
    」下加列之「NEW YORK」字樣，係併同「NATURALLY JOJO」
    整體觀察認定，尚非僅因「NEW YORK」字樣即予處分，原告
    所稱，要係誤會。
６、原告又稱其商品為美國進口之商品云云，並以其於被告調查
    時所提陳述書被證11及被證12【原處分（甲）卷第134-146
    頁】為證。然觀乎原告陳述書被證11，並無法看出原告委託
    美國廠商製造之時間為西元1993年，且原告陳述書被證12之
    進口報單為94年（西元2005年），訂單則為西元2004年，亦
    均無法以之認定原告所宣稱「1993年自美國引進NATURALLY
    JOJO品牌在台上市」之表示屬實，是原告所訴，當非可採。
三、綜上所述，原告起訴論旨，均無可採。本件被告以原告於「
    NATURALLY JOJO」品牌網站大事記所宣稱之內容，對商品之
    品牌來源為虛偽不實及引人錯誤之表示，核已違反公平交易
    法第21條第1項規定，經衡酌原告違法行為之動機、目的、
    預期之不當利益、對交易秩序危害程度及持續期間、因違法
    行為所得利益、事業之規模、經營狀況及其市場地位、以往
    違法類型、次數、間隔時間及所受處罰、違法後悛悔實據及
    配合調查態度等因素，依公平交易法第41條規定，於95年9
    月13日以公處字第095136號處分書，命原告自處分書送達之
    次日起，應立即停止前項違法行為，並處35萬元罰鍰，於法
    並無違誤。訴願決定予以維持，亦無不合。原告訴請撤銷訴
    願決定及原處分，為無理由，應予駁回。
四、本件事證已臻明確，兩造其餘攻擊防禦方法均與本件判決結
    果不生影響，故不逐一論述，併此敘明。
據上論結，本件原告之訴為無理由，爰依行政訴訟法第98條第1
項前段，判決如主文。
中    華    民    國    97    年    3    月     6     日
              臺北高等行政法院第三庭
                              審判長法  官  姜素娥
                                    法  官  陳心弘
                                    法  官  曹瑞卿
上為正本係照原本作成。
如不服本判決，應於送達後20日內，向本院提出上訴狀並表明上
訴理由，如於本判決宣示後送達前提起上訴者，應於判決送達後
20日內補提上訴理由書（須按他造人數附繕本）。
中    華    民    國    97    年    3    月     10    日
                                    書記官  方偉皓


司法院資訊處製作；財團法人民間司法改革基金會備份。
